【裁判字號】    95,上訴,1142
【裁判日期】    950530
【裁判案由】    誣告
【裁判全文】
臺灣高等法院刑事判決                95年度上訴字第1142號
上  訴  人  臺灣板橋地方法院檢察署檢察官
上  訴  人
即  被  告  丙○○
            乙○○○
共      同
選任辯護人  林月雪律師
            江鶴鵬律師
上列上訴人因被告誣告案件，不服臺灣板橋地方法院九十三年度
訴字第二一四０號，中華民國九十五年一月三日第一審判決（起
訴案號：臺灣板橋地方法院檢察署九十一年度偵字第一三二九號
），提起上訴，本院判決如下：
    主  文
原判決撤銷。
丙○○、乙○○○均無罪。
    理  由
一、公訴意旨：丙○○與乙○○○係夫妻。乙○○○自民國八十
    九年四月十一日起在臺北縣鶯歌鎮○○路一六四號戊○○開
    設之牙醫診所診治牙齒，乙○○○認戊○○之診治不當，乃
    偕同丙○○，於八十九年八月二十五日十九時許，前往上開
    診所找戊○○理論。乙○○○、丙○○明知渠等與戊○○等
    人就醫療糾紛談話不睦便即離去，詎丙○○、乙○○○竟共
    同意圖使戊○○、丁○○（戊○○之妻）、甲○○（戊○○
    之友人）受刑事處分，於同年八月二十五日二十二時許，前
    往臺北縣政府警察局三峽分局鶯歌派出所，誣指甲○○以「
    幹○娘」、「你去死」、「你們家裡有什麼法官、檢察官算
    什麼東西，要怎麼死都不知道」等語辱罵、恐嚇丙○○、乙○○○，並以手用力推丙○○，使丙○○差點跌倒，妨害丙○○行使權利等語；並誣指戊○○也用「幹○娘」、「我沒
    錯、我不道歉」、「我醫術不好」、「你去找別人治療好了
    」、「要不然你再來試試看」等語辱罵、恐嚇丙○○、乙○○○；戊○○還叫甲○○「將丙○○推出去死，有事我負責
    」；丁○○在旁以「把他推出去」在旁助勢，甲○○便用力
    推丙○○，使丙○○跌倒在地等虛構之事實，誣告戊○○、
    丁○○、甲○○犯刑法恐嚇、誹謗、妨害自由等罪嫌。戊○○、丁○○、甲○○等人被訴之上開犯行，經檢察官偵查後
    ，已經為不起訴處分，並偵悉上情。案經戊○○、丁○○、
    甲○○告訴，因認被告乙○○○、丙○○涉犯刑法第一百六
    十九條第一項之誣告罪嫌。
二、查公訴人認為被告二人涉犯誣告罪嫌，係以告訴人戊○○、
    丁○○、甲○○之指訴、診所醫師劉賢傳、診所護士陳惠寶
    、蔡詠瑄、民眾游盧蘭芳、韓淑容、許惠芬、楊徐秀月、王
    桂香、曾玉雲、曾益泰、蔡東峻、蔡呈祥、鄭精雄等人於另
    案偵查中向檢察官所為證述，以及刑事警察局就診所之監視
    錄影帶所為之各次鑑定暨翻拍之照片。訊之被告乙○○○、
    丙○○均不否認因前述之醫療糾紛而於上開時間，前往戊○○開設之診所，進而與甲○○發生爭吵，其後即於同日前往
    鶯歌派出所為上述之申告之事實，惟堅決否認有公訴人所指
    之誣告犯行，辯稱被告之申告並無不實，戊○○、丁○○、
    甲○○所述與事實不符，戊○○診所內人員之證述亦不可採
    信，檢察官所舉之證據即錄影帶經過剪接，無證據能力等語
    。
三、查告訴人戊○○、丁○○、甲○○於警詢時之陳述，均屬審
    判外之陳述；被告之辯護人亦陳明不同意有證據能力，渠等
    陳述復不符合刑事訴訟法第一百五十九條之二、第一百五十
    九條之三之例外規定，依法自不得作為證據。又告訴人戊○○、丁○○、甲○○於偵查中之陳述，未經具結，依法亦無
    證據能力。其次，證人即診所之醫師劉賢傳於偵查中之證述
    ，亦係審判外之陳述；劉賢傳且於審理中證稱：伊偵查中作
    證後回去查看護照，發現案發當時伊不在國內，偵查中作證
    時記錯日期等語。足認劉賢傳案發時並未在上開牙醫診所內
    ，則其偵查中之證詞，有顯不可信之情況，依法不得作為證
    據。再者，蔡東峻於偵查中證稱伊不知道有無去過上開牙醫
    診所等語；證人楊國龍於偵查中證稱伊有去上開牙醫診所看
    診過，但伊不知是否是案發當日等語。亦即蔡東峻、楊國龍
    並不確定案發當時是否在場，則其二人在偵查中之證述亦足
    認有顯不可信之情形，依法亦不得作為證據。此外，陳惠寶
    係診所之護士，為戊○○之受僱人，其於檢察官訊問時之證
    述，並無顯有不可信之情況，依法均有證據能力。證人即護
    士蔡詠瑄、民眾游盧蘭芳、韓淑容、許惠芬、楊徐秀月、王
    桂香、曾玉雲、曾益泰、蔡呈祥、鄭精雄等人，於偵查中向
    檢察官所為證述，均經具結在案，復無證據證明有顯不可信
    之情況，均有證據能力。
四、查戊○○、丁○○於警詢時固陳稱案發當天有錄音帶可以證
    明告訴人均沒有恐嚇、辱罵被告二人等語。惟告訴人偵查中
    所提錄影帶僅有影像並無聲音一節，已據原審勘驗屬實（原
    審卷第一二八頁），自難以該錄影帶之影像，認定戊○○、
    丁○○、甲○○曾否對被告二人施恐嚇、誹謗。其次，陳惠
    寶於偵查中證稱：甲○○進來診所後沒有對被告二人罵三字
    經，戊○○也沒有用三字經罵被告二人等語。證人蔡詠瑄亦
    於偵查中證稱：伊沒有聽到戊○○用三字經罵丙○○等語。
    然陳惠寶亦證稱：當時被告與告訴人雙方之談話過程、氣氛
    不是很好，兩邊說話音量比較大聲，伊就乙○○○對戊○○
    之談話內容沒有注意聽等語。其後於原審證稱：伊人在櫃檯
    ，被告與戊○○等人是在客人候診的椅子那邊談，伊與他們
    直線距離約三步左右，而他們在交談時，伊忘記當時有無離
    開過，伊當時本來在櫃檯做掛號、收帳的事，伊有轉頭過去
    看他們，但沒有全程一直看等語。蔡詠瑄亦另證稱：當時離
    伊太遠，伊沒有聽見甲○○有跟被告二人大聲等語；於原審
    證稱：被告乙○○○之音量比較大聲，但伊不知道乙○○○
    與戊○○講話之內容等語。亦即陳惠寶、蔡詠瑄於案發當時
    ，並非全程參與見聞被告與告訴人間之爭執過程。依上開證
    人所述，足認被告與告訴人協調時，雙方談話氣氛不佳，音
    量均高；陳惠寶當時在櫃檯處理掛號、收帳工作；蔡詠瑄則
    在距離候診處比較遠之地方，其二人既未全程看見、聽聞被
    告與告訴人等間之爭執情況，則其二人因忙於工作而未聽見
    雙方言語爭執之內容，即有可能。自不能以陳惠寶、蔡詠瑄
    之上開證述，排除甲○○等人未曾對被告二人有激烈之言詞
    。再者，證人即病患游盧蘭芳於偵查中證稱：伊沒有印象有
    於夜間在上開牙醫診所見到醫生與人爭吵，伊都是白天去的
    等語。證人即病患韓淑容、許惠芬、楊徐秀月、王桂香、曾
    玉雲、曾益泰、蔡呈祥、鄭精雄雖均證稱：案發當日有去上
    開牙醫診所，但對於謝醫師是否與一對夫妻發生吵架一事，
    則沒有印象等語。然依陳惠寶、蔡詠瑄之上開證述，可知被
    告與告訴人間頗有爭執。依原審勘驗錄影帶結果亦顯示被告
    二人非常激動、非常不悅，時有比手畫腳、叉腰等情形；丙○○很生氣的與戊○○、丁○○爭吵，其後亦與甲○○發生
    爭執（見原審卷第一二九、一三０頁）。則上開病患何以會
    表示無印象？不僅如此，依勘驗錄影帶之筆錄，可知，在被
    告二人逗留診所約二十二分鐘期間內，在診所內候診之病患
    僅有一年輕女子（見原審卷第一二八頁筆錄）。亦即上開病
    患於案發當天曾至診所就診縱無不實，亦可能並非本案爭執
    發生時，該等病患之證詞，自不足以為不利被告之認定。綜
    上所述，告訴人戊○○、丁○○、甲○○固指證被告二人有
    此部分誣告戊○○、丁○○、甲○○涉犯恐嚇、誹謗罪嫌之
    行為。然本案之錄影帶並無聲音可資佐證；陳惠寶、蔡詠瑄
    之證詞乃至上開病患之證述，或有如上之瑕疵或非在場證人
    之證詞，均難據為被告二人不利之事證。
五、甲○○等告訴人是否曾推倒被告？：
（一）查告訴人提出錄影帶二捲，其中之「拷貝帶」 經勘驗結果
      ，雖顯示告訴人三人均無推被告之明顯動作。然而錄影帶
      亦顯示：十九時三十四分三十二秒，甲○○在丙○○推門
      走出診所之際，也跟在丙○○後面，伸出左手拉開大門，
      同時右手有向在前方的丙○○作伸的動作，但是丙○○仍
      正常持續往前走，沒有被推向前傾倒的動作等情。亦即甲○○於丙○○推門走出診所時，確實有右手伸向丙○○之
      動作。對照甲○○證稱：（被告）他們火氣很大，我要他
      們另約時間，找地方談，他們就不要，乙○○○說就要在
      這邊談，讓他們不能做生意；後來大家僵住，沒辦法，我
      只好請他們出去，不然別人根本無法看診；又稱：我說你
      們不要干擾別人看診，請你們出去，我就站起來，打開門
      右手比向門口，請他們出去等語（見原審卷第一五二頁）
      。丁○○證稱：雙方談話氣氛不好，呂先生說要讓別人好
      好看診，是否找其他地方好好談，但被告不接受，甲○○
      說既然這樣只好請他們離開等語（見原審卷第一五七、一
      五八頁）。被告丙○○於警詢時供稱：甲○○就說要到別
      處談，我太太告訴他事情發生在診所，當然要在這裡談等
      語（見偵卷第四頁），均無不合。被告丙○○並稱：他（
      甲○○）也說左手去開門，右手請我出去，但是他並不是
      用友善的方式，他是用推的等語（見原審卷第一五五頁）
      。足見被告二人係在談話氣氛不佳且在非自願之情形下，
      離開診所。甲○○右手前伸之動作，雖未致丙○○跌倒，
      但是否確無身體上之接觸，實有疑問（監視攝影鏡頭朝門
      口，故被告二人離去時，因角度關係而無法清楚辨認，且
      因雙方各執一詞而不能究明）。若確實有身體上之接觸，
      則被告丙○○認為遭甲○○推，與事實即無不合。至於丙○○於警詢時稱：「（甲○○）並且用雙手用力的推我，
      差一點就害我跌倒」；其後於檢察官訊問時更稱：「後來
      打開門把我推向門外，把我推倒在地」；乙○○○稱：「
      甲○○用手用力的推我先生，並且說：：：我先生被推出
      診所後，我也趕快出來」等語。或有誇大、渲染情形，仍
      難謂其係虛捏事實。
（二）告訴人戊○○、丁○○雖始終未有「推」或「疑似推」被
      告之動作，然戊○○、丁○○係參與談話或協調之人。而
      甲○○係受戊○○、丁○○之託當調人，並於八月二十五
      日上午前往被告住處門口請被告丙○○不要再到診所鬧事
      ，此為告訴人三人所不否認。而八月二十五日十九時二十
      七分，甲○○復適時出現在診所參與協調（見原審卷第一
      二九勘驗筆錄）。再參諸丁○○因不滿被告二人前此在診
      所逗留診所二小時不去而報警之事實（參原審卷第一六九
      頁，丁○○之證述）。則被告二人以為甲○○、丁○○、
      戊○○均係同夥，誤以為甲○○受戊○○、丁○○之指使
      而申告稱：戊○○叫甲○○把被告推出去死，有事他負責
      ；謝太太也說：把他推出去等語。亦難謂係故意誣告戊○○及丁○○。
（三）依上所述，被告所為本案之申告，雖有誇大、渲染之情形
      ，然被告二人確實係在非自願之情形下離開診所，且甲○○確實有疑似推丙○○之動作，丙○○主觀上以為該等動
      作即係妨害自由；且甲○○係受戊○○、丁○○之指使而
      提出申告，難認被告二人虛構事實，所為與刑法誣告罪之
      構成要件並不相當，自不能以該罪相繩。應附帶一提者，
      被告質疑告訴人提出之錄影帶二捲經剪接、變造云云。然
      因無關判決之結果，無逐一說明之必要，併此敘明。
六、綜上所述，並無證據證明被告有公訴人所指之犯行。檢察官
    上訴，以被告明知告訴人等人並未對被告施恐嚇、誹謗、妨
    害自由，卻為不實之申告，涉犯誣告罪；且被告二人虛構事
    實，卻對告訴人被申告之案件一再聲請再議，致錄影帶一再
    送鑑定，使司法機關為無益之調查，犯後飾詞否認，惡性重
    大，原審量刑過輕等語。雖無理由。惟原審未經詳查，逕對
    被告二人為論罪科刑之諭知。被告上訴指摘原審判決不當，
    為有理由，自應由本院將原審判決撤銷改判，諭知無罪之判
    決。
據上論斷，應依刑事訴訟法第三百六十九條第一項前段、第三百
六十四條、第三百零一條第一項，判決如主文。
本案經檢察官劉文水到庭執行職務。
中    華    民    國    95    年    5     月    30    日
                  刑事第十四庭  審判長法  官  蘇 隆 惠
                                      法  官  林 秀 鳳
                                      法  官  林 瑞 斌
以上正本證明與原本無異。
檢察官如不服本判決，應於收受送達後十日內向本院提出上訴書
狀，其未敘述上訴之理由者並得於提起上訴後十日內向本院補提
理由書（均須按他造當事人之人數附繕本）。
被告不得上訴。
                                      書記官  陳 思 云
中    華    民    國    95    年    6     月    1     日


司法院資訊處製作；財團法人民間司法改革基金會備份。
